【裁判字號】    98,消債更,2
【裁判日期】    980531
【裁判案由】    更生事件
【裁判全文】
臺灣臺東地方法院民事裁定             98年度消債更字第2號
聲請人即債務人  乙○○
                      送達代.
上列當事人聲請消費者債務清理事件之更生，本院裁定如下：
    主      文
聲請人乙○○於中華民國98年6月8日16時起開始更生程序。
命司法事務官進行本件更生程序。
    理      由
一、按債務人對於金融機構因消費借貸、自用住宅借款、信用卡
    或現金卡契約而負債務，在聲請更生前，應提出債權人清冊
    ，以書面向最大債權金融機構請求協商債務清償方案，並表
    明共同協商之意旨；協商不成立時，應付與債務人證明書，
    消費者債務清理條例（下稱同條例）第151條第1項、第4項
    定有明文。另債務人不能清償債務或有不能清償之虞；且無
    擔保或無優先權之債務總額未逾新臺幣（下同）1200萬元者
    ，於法院裁定開始清算程序或宣告破產前，得向法院聲請更
    生，同條例第3條、第42條第1項亦有明文。至於法院開始更
    生程序之裁定，應載明其年、月、日、時，並即時發生效力
    ；法院開始更生程序後，得命司法事務官進行更生程序，復
    為同條例第45條第1項、第16條第1項所明定。又受扶養權利
    者，以不能維持生活而無謀生能力者為限；前項無謀生能力
    之限制，於直系血親尊親屬，不適用之，民法第1117條定有
    明文。
二、本件聲請意旨略以：
    聲請人於聲請本件更生時，除薪資收入外，無任何之財產，
    5年內亦未從事營業活動。民國95年、96年之收入合計為624
    ,000 元（薪資384,000元＋朋友資助240,000元），目前受
    僱於便當店、每月收入約16,000元；每月平均支出之生活必
    要費用為27,100元（包括：伙食費4,500元、收機通話費1,0
    00元、電費6,191元、有線電視費600元、油費500元、房租
    7,500元、勞健保等費4,149元，機車強制責任險36元、人壽
    保險費2,624元）、依法須受聲請人扶養（即父母2人）應分
    擔之扶養費為5,000元（扶養義務人數為4人）。前因以卡養
    卡之方式，於聲請時已累計積欠銀行無擔保或無優先權之債
    務總額約1,007,809元。本條例施行後，雖曾提出債權人清
    冊，以書面向台北富邦商業銀行股份有限公司（下稱台北富
    邦銀行，即最大債權金融機構）請求共同協商債務清償方案
    ，惟協商不成立。故聲請人總資產並不足清償總債務，且以
    每月之收入扣除支出後，顯有不能清償債務之事實，爰在未
    經法院裁定開始清算程序或宣告破產前，向本院聲請更生等
    語。
三、經查：
  (一)聲請人主張之前揭事實，業據提出：臺東縣臺東地區農會活
    期存款存摺、中華郵政股份有限公司臺東大同路郵局郵政存
    簿儲金簿、臺東區中小企業銀行活期存款存摺、房屋租賃契
    約書、瑞泰人壽保險單、友聯產物保險股份有限公司汽車保
    險單；東台有線電視事業股份有限公司有線電視節目收視費
    、臺東縣廚師職業工會勞、健保費、中華電信股份有限公司
    繳費、臺灣電力公司電費通知書及收據影本，與財產及收入
    狀況說明書、債權人清冊、台北富邦銀97年10月17日所寄發
    前置協商不成立通知書、財團法人金融聯合徵信中心當事人
    綜合信用報告、財政部臺灣省南區國稅財產歸屬資料清單、
    95年及96年綜合所得稅各類所得資料清單、戶籍謄本、家族
    系統表、勞工保險被保險人投保資料表、收入切結書等證據
    資料為證｛見本院卷（下同）第10頁至第58頁｝，堪可認定
    為真實。
  (二)至於聲請人於(1)本件聲請時，除薪資收入外，並無其他之財
    產。(2)聲請前2年內之每月平均收入為26,000元。另內政部
    主計處公佈98年度臺灣省每人每月最低生活費標準為9,829
    元（已包含居住費用，故不得再另列房貸金額）。至於聲請
    人之父林顯揚（32年出生）逾60歲，無任何財產、95年無所
    得收入、96年所得收入為78,000元（第44頁、第67至第68頁
    ：身份證影本、稅務電子閘門財產所得查詢明細表），應屬
    民法第1117條所規定不能維持生活之受扶養權利人，則聲請
    人應分擔之金額為2,457元（計算方式：9,828元÷扶養義務
    人數4人）；聲請人之母許秋美（40年出生）57歲，無任何
    財產、95年無所得收入、96年所得收入為200,000元（第44
    頁、第67至第68頁：身份證影本、稅務電子閘門財產所得查
    詢明細表），依前揭說明，尚非屬不能維持生活，聲請人在
    經濟困窘之階段，尚無分擔扶養費之必要。故以聲請人之月
    收入扣除支出後，每月僅餘13,715元（即26, 000元－9,8
    29元－2,457元）。另聲請人所負之債務卻約為100萬元（尚
    未加計利息及違約金）。據此，聲請人之資產總價值扣除債
    務總金額後，顯有不能清償債務之虞，堪可認定。
四、綜上所述，本院考量上情；及聲請人之財產、信用、勞力、
    技術後，認聲請人顯有不能清償債務之虞，應為昭然。另聲
    請人既業與最大債權銀行為前置協商而不成立，復未經法院
    裁定開始清算程序或宣告破產（同條例第13條）；且無擔保
    或無優先權之債務總額未逾1,200萬元（同條例第42條）；
    又無同條例第6條第3項、第8條、第46條各款所定應駁回更
    生聲請之事由，則聲請人於本件更生之聲請，洵屬有據，應
    予准許，爰併依同條例第16條第1項規定，命司法事務官進
    行更生程序，並裁定如主文所示。
中      華      民      國    98    年    5    月  31  日
                        民事庭  法  官  陳兆翔
上為正本係照原本作成。
本件不得抗告。
本裁定已於98年6月8日16時公告。
中      華      民      國    98    年    5    月  31  日
                                書記官  林建成


司法院資訊處製作；財團法人民間司法改革基金會備份。
